【裁判字號】    99,簡上,605
【裁判日期】    991230
【裁判案由】    傷害等
【裁判全文】
臺灣高雄地方法院刑事判決             99年度簡上字第605號
上  訴  人
即  公訴人  臺灣高雄地方法院檢察署檢察官
被      告  洪正宏
上列上訴人因被告所犯傷害等案件，不服本院高雄簡易庭99年度
審簡字第3684號中華民國99年10月13日第一審刑事簡易判決（聲
請簡易判決處刑案號：臺灣高雄地方法院檢察署99年度偵字第98
63號），提起上訴，本院管轄之第二審合議庭判決如下：
    主  文
上訴駁回。
    事  實
一、洪正宏係古雲芳之前夫，係古葉秀蘭之前女婿，彼此間有家
    庭暴力防治法第3 條第1 款、第3 款所定之家庭成員關係。
    詎洪正宏於民國98年12月7 日晚間7 時15分許，因不滿古雲
    芳至鳳山市公所就子女監護權提出調解，於酒後前往古雲芳
    、古葉秀蘭位於高雄市○○區鎮○街31號住處，基於傷害之
    各別犯意，徒手勒住古雲芳之脖子並毆打古雲芳之手部，且
    以手推倒古葉秀蘭，致古葉秀蘭跌倒而頭撞地，因而造成古
    雲芳受有下嘴唇挫擦傷0.3 ×0.3 公分、左肘挫擦傷0.8 公
    分×0. 8公分，古葉秀蘭受有頭部撞傷後頭暈之傷害。洪正
    宏復基於毀損之犯意，摔壞古雲芳所有之摩托羅拉廠牌行動
    電話1 支、折斷古雲芳及古葉秀蘭共有之掃把1 支、捶壞古
    雲芳及古葉秀蘭共有之室內電話機、電話架及洗衣籃之把手
    各1 個，足生損害於古雲芳及古葉秀蘭。
二、案經古雲芳、古葉秀蘭訴由高雄市政府警察局鳳山分局移送
    臺灣高雄地方法院檢察署檢察官偵查起訴。
    理  由
一、對於證據能力之判斷：
(一)按被告以外之人於審判外之言詞陳述，除法律有規定者外，
    不得作為證據，刑事訴訟法第159 條第1 項定有明文。又被
    告以外之人於審判外之陳述，雖不符前4 條之規定，而經當
    事人於審判程序同意作為證據，法院審酌該言詞陳述或書面
    陳述作成時之情況，認為適當者，亦得為證據。當事人、代
    理人或辯護人於法院調查證據時，知有第159 條第1 項不得
    為證據之情形，而未於言詞辯論終結前聲明異議者，視為有
    前項之同意，刑事訴訟法第159 條之5 亦定有明文。本件告
    訴人古雲芳、古葉秀蘭於警詢中之陳述，為被告以外之人於
    審判外之言詞陳述，而檢察官及被告洪正宏就上開言詞陳述
    ，未於本院審理過程中聲明異議，本院審酌前開言詞陳述作
    成時之情況均屬正常，所取得過程並無瑕疵，且與本案相關
    之待證事實具有關連性，認適當作為證據，依前開刑事訴訟
    法第159 條之5 之規定，認上開陳述均具有證據能力。
(二)按被告以外之人於偵查中向檢察官所為之陳述，除顯有不可
    信之情況者外，得為證據，刑事訴訟法第159 條之1 第2 項
    定有明文。本件告訴人古雲芳、古葉秀蘭於檢察官偵查中所
    為之證述內容，業經其等具結擔保證詞之真實性，而依本案
    卷證資料所示，上開證據之取得過程並無瑕疵，未發現有何
    顯有不可信之情況，且與本案相關之待證事實具有關連性，
    依前揭刑事訴訟法第159 條之1 第2 項之規定，均具有證據
    能力。
(三)按除刑事訴訟法第159 條之1 至第159 條之3 所規定之傳聞
    法則例外情形外，公務員職務上製作之紀錄文書、證明文書
    ，從事業務之人於業務上或通常業務過程所須製作之紀錄文
    書、證明文書，除顯有不可信之情況外，亦得為證據，刑事
    訴訟法第159 條之4 第1 款、第2 款分別定有明文。查卷附
    高雄市政府警察局鳳山分局處理家庭暴力與兒少保護案件調
    查紀錄（通報）表、臺灣高等法院被告前案紀錄表、杏和醫
    院驗傷診斷書、阮綜合醫療社團法人阮綜合醫院診斷證明書
    ，均係被告以外之人於審判外所做之書面陳述，屬於傳聞證
    據。惟其分別屬公務員本於職權所製作之紀錄文書及從事業
    務之人於業務上所製作之證明文書，其正確性及可信性頗高
    ，應分別屬前述刑事訴訟法第159 條之4 第1 款由公務員職
    務上所製作之紀錄文書、同條第159 條之4 第2 款從事業務
    之人於業務上所製作之證明文書，均具有證據能力。
(四)相片係利用機械力攝錄畫面後，再將該等畫面客觀、自然呈
    現之物，此與「供述證據」係供述者對於有關體驗之事實，
    經由知覺、記憶、表現、敘述或敘述性動作等過程予以傳達
    者自為不同，其本質上屬物證之一種，非屬供述證據，不適
    用傳聞法則。本件卷附之案發現場相片，既與被告本件犯行
    有相當之關聯性，且非不法取得，自應具有證據能力。
二、訊據被告固坦承前與告訴人古雲芳為配偶，並有於前揭時、
    地進入告訴人古雲芳、古葉秀蘭之住處，因故與告訴人古雲
    芳發生爭吵，為阻止古雲芳報警，而破壞市內電話機及電話
    架等事實，惟矢口否認有何傷害及毀損其他物品之犯行，辯
    稱：伊當天沒有喝酒，伊只是要去探視小孩，古雲芳從2 樓
    下來就氣沖沖把伊當仇人，要趕伊走，伊知道當時古雲芳憂
    鬱症發作，已經不能理喻了，所以伊與古雲芳就吵起來，伊
    沒有勒古雲芳的脖子也沒有打古雲芳，而古葉秀蘭拿掃把要
    打伊，伊當然要格檔，但伊沒有推古葉秀蘭，也沒有折斷掃
    把，古雲芳的行動電話、洗衣籃把手都不是伊弄壞的。伊與
    古雲芳吵不到5 分鐘，警察就來了。告訴人告伊的事實有些
    被誇大，並沒有這麼嚴重，告訴人現在沒有工作能力，目的
    是向伊要錢。卷附的案發現場照片是伊離開後，告訴人才拍
    的，要賴到伊頭上。伊在原審承認犯罪，是因為當時伊在吃
    肺結核的藥，精神不集中，伊要看文字才能集中精神云云。
    經查：
(一)上開犯罪事實，業據被告於原審坦承不諱（見本院99年度審
    簡字第3684號卷《下稱審簡卷》第2 至3 頁），並據證人即
    告訴人古雲芳於警詢、偵訊中證稱：被告即伊前夫洪正宏為
    了小孩的事，先前一直打電話來騷擾，伊不想理被告。98年
    12月7 日那天被告直接到伊住處，當時只有小孩在客廳，被
    告對小孩說如果不開門就要打壞玻璃進屋，小孩就讓被告進
    屋，被告說要探視小孩及談金錢問題，當時伊因作化療在2
    樓休息，伊母親拿飯到2 樓給伊吃後下樓，發現被告在樓下
    會害怕，就叫伊下樓，伊下樓後發現小孩也很怕，還聞到被
    告身上有酒味，伊說有事情到外面談，被告不要，伊與被告
    一言不合，被告就動手勒住伊的脖子，還打伊的手，伊媽媽
    見狀要來勸架也被被告推開，頭還撞到地板受傷，被告還罵
    伊媽媽白癡，然後被告將市內電話、放電話的桌椅捶壞、摔
    壞伊的摩托羅拉手機、折斷家中掃把，還將洗衣籃的把手弄
    斷，無法繼續使用，被告破壞的家中物品是伊與伊母親所共
    有。當時伊的大兒子有在場目擊等語（見臺灣高雄地方法院
    檢察署99年度偵字第9863號卷《下稱偵卷》第8 至9 、36至
    37頁）；證人即告訴人古葉秀蘭於警詢、偵訊中證稱：被告
    是伊前女婿，被告於98年12月7 日晚間7 時15分許在伊與伊
    女兒古雲芳的住處，與古雲芳發生爭吵拉扯，被告徒手毆打
    古雲芳，勒住古雲芳的脖子，伊當時很害怕，一直發抖，伊
    上前勸架，被告就動手推開伊，讓伊跌倒在地，頭撞到地，
    被告還罵伊白癡，被告還毀損屋內的電話、桌椅、手機等物
    品，被告破壞的家中掃把等物品是伊與古雲芳共有等語（見
    偵卷第10至12、37至38頁）。而告訴人2 人因於前揭時、地
    分別遭被告傷害，告訴人古雲芬因而受有下嘴唇挫擦傷0.3
    ×0.3 公分、左肘挫擦傷0.8 公分×0. 8公分，告訴人古葉
    秀蘭則受有頭部撞傷後頭暈之傷害等事實，除據其等證述如
    前外，復有杏和醫院驗傷診斷書、杏和醫院診斷證明書各1
    份在卷可稽（見偵卷第13至14頁），且上開驗傷診斷書、診
    斷證明書所載就診時間、傷勢核均與告訴人2 人指訴遭傷害
    之時間、情節相符，亦徵其等上開指訴與事實相符。再依卷
    附之案發現場照片5 張觀之，告訴人2 人身處之住宅客廳確
    有置物櫃上木板掀起、椅子翻倒、掃把斷裂、物品散落一地
    等情形，且其中一張照片同時將告訴人2 人、一名由古葉秀
    蘭以雙手環抱在身前之幼童、一名身著制服手持安全帽之警
    員同時拍攝入內，參酌告訴人古雲芳前開證述，可知照片中
    之幼童應係告訴人古雲芳之長子，而照片係警員獲報到場後
    ，由其中一名警員所拍攝無訛，有上開照片共5 張附卷足參
    （見偵卷第15至16頁），則告訴人2 人指訴被告破壞其2 人
    家中物品一事，亦堪採信。此外，復有告訴人古雲芳於案發
    後向警員表示欲申請保護令，而由高雄市政府警察局鳳山分
    局警員依法製作之處理家庭暴力與兒少保護案件調查紀錄（
    通報）表1 份可佐（見偵卷第18至21頁）。則被告上開傷害
    、毀損犯行，事證明確，已堪認定。被告辯稱：伊沒有傷害
    告訴人2 人，亦未毀損告訴人古雲芳之行動電話、告訴人2
    人家中之掃把、洗衣籃把手，卷附照片是告訴人拍的，要賴
    到伊頭上云云，均難採信。
(二)被告固以前揭情詞置辯，並提出應診日期為99年5 月6 日之
    阮綜合醫療社團法人阮綜合醫院診斷證明書1 紙為證（見本
    院99年度審易字第3696號卷第20頁）。惟被告於99年9 月21
    日原審準備程序中不僅明確坦承起訴書所載之傷害、毀損之
    犯罪事實，更進一步供稱：「我有意願和告訴人和解，我目
    前有肺結核，所以沒有辦法出去工作，生活也有困難」等語
    ，有該次準備程序筆錄可參（見審簡卷第3 頁），被告顯然
    不僅能完整接收他人所傳遞之訊息，亦能完整陳述自己所欲
    表達之訊息，並無其於本院審理中所辯之精神不集中，或不
    能理解、意會法院詢問內容之情形。況本院法庭之配置，在
    被告席之桌面上一律設置有電腦螢幕，螢幕畫面同步顯現書
    記官於法庭上以電腦紀錄之庭訊內容，縱被告確因服用肺結
    核藥物而有仰賴文字始能集中精神之情況，其於原審開庭時
    亦可隨時觀看桌面上電腦螢幕所顯示之文字，以瞭解、確認
    法院問話之內容、含意，益徵被告於本院審理中所辯：於原
    審時精神不集中才坦承犯行云云，僅係事後卸責之詞，委無
    可採。
(三)又告訴人古雲芳於99年7 月27日偵訊中固陳稱：伊後來去檢
    查，發現伊脊椎裂開錯位，壓迫到神經，有可能是被告於案
    發當天動手致伊受傷云云（見偵卷第37頁），並提出病名為
    ：「腰椎外傷性挫傷、腰椎第4 節及第5 節及薦椎第1 節椎
    間盤突出症」、醫師囑言為：「病人因上述病情於99年6 月
    15日住院接受檢查及治療，於99年6 月22日行椎板切除併椎
    間盤切除顯微手術治療... 」之阮綜合醫療社團法人阮綜合
    醫院診斷證明書1 紙為證（見本院99年度簡上字第605 號卷
    第8 頁）。惟本件案發時間為98年12月7 日，距告訴人古雲
    芳因上開疾病就診時間，已有半年之久，且依告訴人古雲芳
    於警詢、偵訊中所指述遭被告毆打之情節，被告僅有勒住其
    脖子、毆打其手部之行為，並無傷害古雲芳其他身體部分之
    舉動，則告訴人古雲芳上開腰椎部分之傷害是否係遭被告於
    98年12月7 日毆打所造成，尚屬可疑，依現存卷證，亦無事
    證顯示本件被告之傷害行為與告訴人古雲芳所受腰椎傷害之
    結果間有相當因果關係。是檢察官上訴意旨稱被告之暴行導
    致告訴人古雲芳腰椎受傷嚴重云云，尚難採認。
(四)綜上所述，被告前開所辯各節，核屬臨訟卸責之詞，無可採
    信。本件事證明確，被告前開傷害、毀損犯行均堪以認定，
    應予依法論科。
三、按家庭暴力者，謂家庭成員間實施身體或精神上不法侵害之
    行為；又家庭暴力罪者，謂家庭成員間故意實施家庭暴力行
    為而成立其他法律所規定之犯罪，家庭暴力防治法第2 條第
    1 款、第2 款分別定有明文。本件告訴人古雲芳為被告之前
    配偶，古葉秀蘭則曾為被告之直系姻親，均為家庭暴力防治
    法第3 條第1 款及第3 款所定之家庭成員。是核被告所為，
    係屬家庭成員間實施身體、精神上不法侵害之行為，即為家
    庭暴力防治法第2 條第1 款之家庭暴力罪，且構成刑法第27
    7 條第1 項傷害罪、第354 條毀損罪。惟因家庭暴力防治法
    之上開規定並無罰則之規定，是應僅依刑法傷害罪、毀損罪
    之規定予以論罪科刑，附此敘明。被告於密接之時地，接續
    實施一毀損行為，同時侵害告訴人古雲芳、古葉秀蘭之財產
    法益，係一行為而觸犯數罪名之想像競合犯，應從一重之毀
    損罪處斷。被告所犯上開2 次傷害及1 次毀損犯行，犯意各
    別，侵害法益不同，行為互殊，應予分論併罰。原審以被告
    罪證明確，分別論以刑法第277 條第1 項傷害罪，共2 罪，
    及刑法第354 條毀損罪，並審酌被告與告訴人古雲芳原為夫
    妻，因離婚後對於子女監護權之行使內容有爭執，未能和平
    處理，前往告訴人古雲芳、古葉秀蘭住處，對告訴人施暴，
    並致告訴人受有起訴書上所載之傷害，並使告訴人2 人受有
    財物損失，顯有不該；另考量被告無前科紀錄，有臺灣高等
    法院被告前案紀錄表1 份在卷可佐，犯後於原審坦承犯行，
    未能與告訴人2 人達成和解，及其犯罪動機、目的、生活狀
    況、智識程度等一切情狀，就傷害部分各量處拘役50日、就
    毀損部分量處拘役30日，並定應執行拘役100 日，且均諭知
    如易科罰金，以新臺幣1,000 元折算1 日，本院核其認事用
    法並無違誤，量刑亦稱妥適。而被告於本院審理中固改口否
    認犯罪，惟原審量刑已詳為參酌刑法第57條，並就前述必要
    情狀為謹慎之裁量，至被告犯後態度僅係審酌事項其中一部
    分，並不必然影響裁量之結果，本院審酌告訴人2 人所受之
    傷勢尚屬輕微，財物損失亦非嚴重，被告犯罪之手段及其與
    告訴人古雲芳發生爭執之緣由等情狀，認縱被告事後否認犯
    罪，原審所科之刑度對被告所為及其惡性之懲戒亦屬適當。
    是檢察官上訴意旨謂告訴人古雲芳腰椎受傷嚴重，且被告於
    本院審理中否認犯行，指摘原審量刑過輕，均無理由，應予
    駁回。
據上論斷，應依刑事訴訟法第455 條之1 第1 項、第3 項、第36
8 條，判決如主文。
本案經檢察官陳俊宏到庭執行職務。
中    華    民    國    99    年    12    月    30    日
                  刑事第十七庭  審判長法  官  陳培維
                                      法  官  余銘軒
                                      法  官  毛妍懿
以上正本證明與原本無異。
不得上訴。
中    華    民    國   100    年    1     月    3     日
                                      書記官  林晏光
附錄本判決論罪科刑法條：
中華民國刑法第277條
（普通傷害罪）
傷害人之身體或健康者，處3 年以下有期徒刑、拘役或1 千元以
下罰金。
犯前項之罪因而致人於死者，處無期徒刑或7 年以上有期徒刑；
致重傷者，處3 年以上10年以下有期徒刑。
中華民國刑法第354條
（毀損器物罪）
毀棄、損壞前二條以外之他人之物或致令不堪用，足以生損害於
公眾或他人者，處2 年以下有期徒刑、拘役或5 百元以下罰金。

司法院資訊處製作；財團法人民間司法改革基金會備份。
